【裁判字號】    94,訴,1957
【裁判日期】    950320
【裁判案由】    毒品危害防制條例
【裁判全文】
臺灣板橋地方法院刑事判決              94年度訴字第1957號
公  訴  人  臺灣板橋地方法院檢察署檢察官
被      告  甲○○
                    （現羈押於臺灣臺北看守所）
上列被告因違反毒品危害防制條例案件，經檢察官提起公訴（94
年度核退毒偵字第1460號），及移送併辦（臺灣板橋地方法院檢
察署94年度核退毒偵字第1698號、第1837號、94年度毒偵字第49
928 號、94年度毒偵字第6519號、94年度核退毒偵字第2606號、
臺灣桃園地方法院檢察署95年度毒偵字第950 號）因被告於本院
準備程序中就被訴及移送併辦事實為有罪之陳述，本院告知被告
簡式審判程序之旨，並聽取當事人之意見後，經本院合議庭裁定
改以簡式審判程序審理，判決如下：
    主  文
甲○○連續施用第一級毒品，累犯，處有期徒刑拾月，扣案如附
表編號二(1)、編號四(1)、編號五(1)所示海洛因共拾貳包之外包裝
沒收之，其內之第一級毒品海洛因（合計淨重拾壹點零肆公克）
均沒收銷燬之，扣案如附表編號四(3)所示電子磅秤壹臺、編號四
(5)所示分裝袋貳拾壹個、編號五(2)所示殘渣袋個、編號五(3)所
示分裝袋貳個均沒收；又連續施用第二級毒品，累犯，處有期徒
刑陸月，扣案如附表編號三(1)、編號四(2)、編號六所示甲基安非
他命共拾壹包之外包裝均沒收，其內之第二級毒品甲基安非他命
（合計毛重貳拾點參柒公克）均沒收銷燬之，扣案如附表編號二
(2)、編號三(3)、編號四(4)所示吸食器共組、編號三(2)所示殘渣
袋貳包均沒收。應執行有期徒刑壹年貳月，扣案如附表編號二(1)
、編號四(1)、編號五(1)所示海洛因共拾貳包之外包裝沒收之，其
內之第一級毒品海洛因（合計淨重拾壹點零肆公克）均沒收銷燬
之，扣案如附表編號四(3)所示電子磅秤壹臺、編號四(5)所示分裝
袋貳拾壹個、編號五(2)所示殘渣袋個、編號五(3)所示分裝袋貳
個均沒收扣案如附表編號三(1)、編號四(2)、編號六所示甲基安非
他命共拾壹包之外包裝均沒收，其內之第二級毒品甲基安非他命
（合計毛重貳拾點參柒公克）均沒收銷燬之，扣案如附表編號二
(2)、編號三(3)、編號四(4)所示吸食器共組、編號三(2)所示殘渣
袋貳包均沒收。
    事  實
一、甲○○前因竊盜案件，經本院於民國八十九年七月十七日以
    八十九年度易字第一○三號判處有期徒刑五月，如易科罰金
    以銀元三百元折算一日，緩刑三年確定；復因違反毒品危害
    防制條例案件，經本院於九十年九月三日以九十年度易字第
    二一四○號判處有期徒刑四月，如易科罰金以銀元三百元折
    算一日確定；嗣撤銷上開緩刑宣告接續前案執行，至九十二
    年一月二十五日縮刑期滿執行完畢。另因施用毒品案件，經
    本院裁定送觀察、勒戒後，因認無繼續施用毒品之傾向，業
    經臺灣板橋地方法院檢察署檢察官以八十八年度毒偵字第一
    一九三號、八十九年度毒偵字第三三三六號不起訴處分確定
    ；復因施用毒品案件，經本院以九十年度毒聲字第一三九二
    號裁定送觀察、勒戒後，認有繼續施用毒品之傾向，經本院
    以九十年度毒聲字第一六一九號裁定令入戒治處所施以強制
    戒治，嗣於九十一年四月十七日強制戒治執行完畢釋放。詎
    猶不知悔改，竟又基於施用第一級毒品海洛因之概括犯意，
    於上開強制戒治執完畢釋放後之五年內，即自九十四年二月
    二十七日某時許起至同年十月二十八日上午八時許止，在臺
    北縣樹林市○○街一五五號三樓住處，以將海洛因摻入香菸
    內點燃後吸用之施用方式，約二至三天施用一次之頻率，連
    續施用第一級毒品海洛因多次。復另基於施用第二級毒品甲
    基安非他命（起訴書誤載為安非他命，以下均同）之概括犯
    意，於九十四年四月一日某時起至九十五年一月十八日晚上
    八時許止，同在上開地點，以將甲基安非他命置入吸食器內
    燒烤後吸食其煙霧之施用方式，約一天施用一至二次之頻率
    ，連續施用第二級毒品甲基安非他命多次。嗣分別於如附表
    所示時、地為警查獲，並先後扣得如附表所示之物，復經採
    集其尿液送驗而查獲上情。
二、案經臺北縣政府警察局樹林分局報告臺灣板橋地方法院檢察
    署檢察官偵查起訴，暨臺北縣政府警察局板橋分局、臺北縣
    政府警察局三峽分局報告臺灣板橋地方法院檢察署檢察官、
    桃園縣政府警察局桃園分局報告臺灣桃園地方法院檢察署檢
    察官移送併案辦理，及本院依職權查明併案審理。因甲○○
    於本院準備程序中為有罪之陳述，經本院合議庭裁定以簡式
    審判程序審理。
    理  由
一、訊據被告甲○○對於前揭犯罪事實均坦承不諱，經查：
（一）被告經警採尿送台灣檢驗科技股份有限公司以酵素免疫分
      析法篩檢、氣相層析質譜儀分析法確認，檢驗結果認如附
      表編號一、二、四、五所示查獲時所採尿液中均呈嗎啡及
      甲基安非他命陽性反應，此有台灣檢驗科技股份有限公司
      九十四年四月十一日編號CH/ 二○○五/ 三○六七○號（
      見一六九八號偵卷第七頁）、九十四年六月八日編號CH/
      二○○五/ 五一一○三號（見臺灣板橋地方法檢察署九十
      四年度核退毒偵字第一四六○號偵查卷第六、七頁）、九
      十四年十一月四日編號CH/ 二○○五/A○八二五號（見二
      六○六號偵卷第二頁）、九十四年十一月十七日編號CH/
      二○○五/B○三五七號（見六五一九號偵卷第六十三頁）
      濫用藥物尿液檢驗報告，另如附表編號三、六查獲時採集
      之尿液則呈甲基安非他命陽性反應，此有臺灣檢驗科技股
      份有限公司九十四年七月二十日編號CH/ 二○○五/ 七○
      一八九號（見一八三七號偵卷第七頁）、九十五年二月十
      四日編號CH/ 二○○六/ 一一六八○號濫用藥物尿液檢驗
      報告（見臺灣桃園地方法院檢察署九十五年度毒偵字第九
      五○號偵查卷第六十八頁）在卷可稽。復查：
  １、海洛因施用入人體後水解還原成嗎啡，再循嗎啡之代謝方
      式排出體外，業據行政院衛生署藥物食品檢驗局以七三藥
      檢壹字第○三○二二一號函說明綦詳，且尿液中能否驗出
      嗎啡陽性反應，與其投與量、投與途徑、採尿時間、個人
      體質及檢測方法之靈敏度有關，國外曾有文獻報導注射六
      毫克之海洛因鹽酸鹽，其代謝物嗎啡之平均可檢出時限約
      為二十六小時，亦經行政院衛生署藥物食品檢驗局於八十
      一年九月八日以（八一）藥檢壹字第八一一四八八五號函
      釋明在案。
  ２、甲基安非他命經口服投與後，約百分之七十於二十四小時
      內自尿中排出，約百分之九十於九十六小時內自尿中排出
      ，由於目前國內尿液中甲基安非他命之檢驗僅為鑑定其是
      否呈陽性反應，尚未定其含量，且甲基安非他命成分之檢
      出與其投與方式、投與量、個人體質、採尿時間與檢測儀
      器之精密度等諸多因素有關，因此僅憑尿液中呈甲基安非
      他命陽性反應，並無法確實推算吸食時間距採集時間之長
      短，惟依上述資料推斷，最長可能不會超過四日即九十六
      小時，此經行政院衛生署藥物食品檢驗局於八十一年二月
      八日以（八一）藥檢壹字第○○一一五六號函釋明在案。
  ３、前揭尿液檢驗報告載明係以GC/MS （即氣相層析質譜儀分
      析法）方法作為確認檢驗之方式，而該方法之原理係檢品
      經氣化後，通過層析管分離純化，再將純化後之成分循序
      送入質譜儀做個別鑑定。因質譜儀所測定之圖譜，在化學
      上被公認具有指紋特性，故可據以完全判定該檢品係為何
      種化合物。是以氣相層析質譜儀（GC/MS）作藥 物及其代
      謝產物之定性及定量分析，幾乎不會有偽陽性反應產生，
      此經台北榮民總醫院於八十三年四月七日以八三北總內字
      第三○五九號函釋明在案。
  ４、另人體施用甲基安非他命後，其主要代謝物中，未改變型
      態之甲基安非他命占施用劑量達百分之四十三，安非他命
      則約為百分之五；人體若係施用安非他命後，主要代謝物
      中則有未改變型態之安非他命，但無甲基安非他命，此經
      法務部調查局以九十三年五月四日調科壹字第○九三六二
      四一三九八○號函釋明在案。足見人體若施用安非他命，
      其尿液代謝物不可能出現甲基安非他命，惟人體若施用甲
      基安非他命，其尿液代謝物除主要有甲基安非他命外，亦
      可能有少量之安非他命。是本件被告之尿液除呈現較少量
      之安非他命陽性反應外，主要係呈現甲基安非他命之陽性
      反應，依上開函示，被告自不可能係施用安非他命，而應
      係施用甲基安非他命。公訴意旨認被告係施用安非他命，
      容有誤解。
  ５、準此被告之尿液經以氣相層析質譜儀分析法檢驗，既係呈
      嗎啡及甲基安非他命陽性反應，顯見被告應有在前揭犯罪
      時間連續施用第一級毒品海洛因及第二級毒品甲基安非他
      命之行為甚明。
（二）扣案之第一級毒品海洛因共十二包、第二級毒品甲基安非
      他命共十一包送驗結果，確分別係第一級毒品海洛因（合
      計淨重十一點零四公克）及第二級毒品甲基安非他命（合
      計毛重二十點三七公克）無訛，海洛因部分有臺北縣政府
      警察局三峽分局鳳鳴派出所九十四年十月十七日出具之初
      步鑑驗報告（六二○○號偵卷第十七頁）、法務部調查局
      九十四年七月十九日調科壹字第○六○○一○○二四號（
      見臺灣板橋地方法院檢察署九十四年度核退毒偵字第一四
      六○號偵查卷第十六頁）、九十五年二月六日調科壹字第
      ○六○○一○八六九號鑑定通知書（見本院卷）各一紙在
      卷足憑，應認上開扣案毒品確係海洛因；又甲基安非他命
      部分有台灣檢驗科技股份有限公司九十四年七月二十日編
      號CH/ 二○○五/ 七○一八四號濫用藥物檢驗報告（見一
      三三號偵卷第六十頁）、臺北縣政府警察局三峽分局鳳鳴
      派出所於九十四年十月十七日出具之初步鑑驗報告單（該
      次鑑驗結果雖認呈安非他命反應，惟被告於本院審理時自
      承該次查獲之甲基安非他命九包皆係其所有，且該次所施
      用之毒品亦自當中所取用，參之前揭被告尿液檢驗報告乃
      採精確度較高之氣相層析質譜儀分析法檢驗，而被告於施
      用該等毒品後之尿液代謝物既呈甲基安非他命陽性反應，
      足見其所施用毒品，亦即本次扣案毒品應係第二級毒品甲
      基安非他命）各一紙在卷可憑，另如附表編號六所示扣案
      之甲基安非他命一包，屬被告所有，且為被告當次施用之
      毒品，亦據被告供承在卷，經將被告該次查獲時採集之尿
      液送驗結果，既呈甲基安非他命陽性反應，足見此等毒品
      確係甲基安非他命無誤。至公訴意旨認上開扣案之「甲基
      安非他命」係屬「安非他命」，容有誤會已如前述。
（三）此外被告前因施用毒品案件，經觀察、勒戒後，認無繼續
      施用毒品之傾向，業經臺灣板橋地方法院檢察署檢察官以
      八十八年度毒偵字第一一九三號、八十九年度毒偵字第三
      三三六號不起訴處分（見本院卷）確定；復因施用毒品案
      件，經本院以九十年度毒聲字第一三九二號裁定送觀察、
      勒戒後，認有繼續施用毒品之傾向，經本院以九十年度毒
      聲字第一六一九號裁定令入戒治處所施以強制戒治，嗣於
      九十一年四月十七日強制戒治執行完畢釋放。復於強制戒
      治執行完畢釋放後五年內，再犯本件連續施用第一級毒品
      海洛因及連續施用第二級毒品甲基安非他命之事實，堪以
      認定。
（四）綜上卷附之各項文書、扣案證物等補強證據已足資擔保被
      告於本院調查、審理中所為之上開任意性自白之真實性，
      依刑事訴訟法第一百五十六條第一項、第二項之規定，自
      得據被告前開任意性自白及各該補強證據相互利用，認本
      件事證明確，被告犯行洵堪認定，應予依法論科。
二、查海洛因、甲基安非他命分屬毒品危害防制條例第二條第二
    項第一款所規定之第一級毒品及同條項第二款所規定之第二
    級毒品，核被告所為，係犯毒品危害防制條例第十條第一項
    施用第一級毒品罪及同條第二項施用第二級毒品罪。被告持
    有毒品，復進而施用，其持有毒品之低度行為，為施用毒品
    之高度行為所吸收，均不另論罪。被告先後多次施用第一級
    毒品海洛因及第二級毒品甲基安非他命之犯行，各自時間緊
    接，所犯構成要件各自相同，顯均係基於概括犯意反覆為之
    ，均為連續犯，依刑法第五十六條規定，各以一罪論，並均
    加重其刑。被告所犯上開二罪間，犯意各別，罪名不同，應
    分論併罰之。又被告前因竊盜案件，經本院於八十九年七月
    十七日以八十九年度易字第一○三號判處有期徒刑五月，如
    易科罰金以銀元三百元折算一日，緩刑三年確定；復因違反
    毒品危害防制條例案件，經本院於九十年九月三日以九十年
    度易字第二一四○號判處有期徒刑四月，如易科罰金以銀元
    三百元折算一日確定；嗣撤銷上開緩刑宣告接續前案執行，
    至九十二年一月二十五日縮刑期滿執行完畢。有臺灣高等法
    院被告前案紀錄表附卷可按，於五年內再犯本件最重本刑為
    有期徒刑以上之罪，為累犯，應依刑法第四十七條規定，加
    重其刑，並依刑法第七十條規定，遞加重之。本院審酌被告
    施用毒品，足以戕害其身心，滋生其他犯罪，惡化治安，嚴
    重損及公益，且被告前曾犯施用毒品罪，業經強制戒治執行
    完畢釋放，仍未戒斷其施用毒品之惡習，竟再為本件施用毒
    品犯行，顯見其不思悔改，及其犯後坦承犯行，而其施用毒
    品行為於本質上係屬自我戕害行為，反社會性之程度應屬較
    低等一切情狀，量處如主文所示之刑，並定其應執行之刑，
    以資懲儆。
三、扣案如附表編號二(1)、編號四(1)、編號五(1)所示海洛因共十
    二包及如附表編號三(1)、編號四(2)、編號六所示甲基安非他
    命共十一包，既分屬第一、二級毒品，且係本件查獲之毒品
    ，不問屬於犯人與否，爰依毒品危害防制條例第十八條第一
    項前段規定，均併予宣告沒收銷燬之（惟鑑驗耗罄之毒品既
    已滅失，自毋庸宣告沒收銷燬）。另扣案之前揭毒品外包裝
    ，係用於包裹毒品，防其裸露、潮濕，便於攜帶施用，亦係
    供施用毒品所用或預備之物，且係被告所有，此據被告於本
    院審理時供明在卷，爰依刑法第三十八條第一項第二款規定
    ，亦均併予宣告沒收。至扣案如附表編號四(3)所示電子磅秤
    一台（稀釋海洛因秤重用）、編號四(5)分裝袋二十一個（海
    洛因經稀釋後分裝用）、編號五(2)所示殘渣袋三個、編號五
    (3)所示分裝袋二個（用以包裝與分裝海洛因）、編號二(2)、
    三(3)、四(4)所示吸食器共三組（施用甲基安非他命之用）、
    編號三(2)所示殘渣袋二包（包裝甲基安非他命之用），皆屬
    被告所有供施用毒品所用或預備之物，亦經被告於本院審理
    時供承無誤，爰依刑法第三十八條第一項第二款規定，併予
    宣告沒收。至扣案如附表編號二(3)所示注射針筒一支，被告
    堅決否認為其所有，且與其所供陳將海洛因摻入香菸內燃燒
    吸食之施用方式有別，復無證據證明為被告所有供本件施用
    毒品所用之物；另扣案如附表編號四(6)、(7)所示行動電話一
    支與現金新臺幣二萬四千九百元，雖係被告所有，惟經被告
    於本院審理時，供稱該等扣案物與本件施用毒品行為無涉等
    語明確，又無證據證明為供被告犯罪所用之物，故均不予宣
    告沒收，併此敘明。
四、被告除於九十四年五月二十日下午某時許及同年月二十一日
    下午一時許之施用第一級毒品海洛因、第二級毒品安非他命
    行為外，其餘施用第一、二級毒品犯行，雖未據檢察官起訴
    ，然經移送併案審理暨檢察官當庭補充在卷，並據被告供承
    明確，核與起訴部分具有連續犯之裁判上一罪關係，是為起
    訴效力所及，本院自得併予審理，併此敘明。
五、至臺灣板橋地方法院檢察署九十四年度核退毒偵字第一六九
    八、一八三七號、九十四年度毒偵字第四九二八號移送併辦
    犯罪事實（一）部分意旨另以：被告於九十四年二月二十六
    日某時許在臺北縣板橋市○○路○段三十七巷八五號三樓前
    施用第二級毒品安非他命一次，嗣於九十四年二月二十八日
    凌晨四時許，在臺北縣樹林市○○路與長壽路口為警查獲，
    並扣得安非他命一包（毛重二點一六公克），經採集其尿液
    送驗，結果呈安非他命陽性反應。因認被告上開行為亦涉有
    毒品危害防制條例第十條第二項之施用第二級毒品罪嫌，而
    與本件前開論罪科刑部分有裁判上一罪之連續犯關係，爰移
    請本院併案審理。惟被告前因自九十三年四月八日起至九十
    四年二月二十七日止，連續在臺北縣新莊市○○路○段一一
    六巷十六號二樓住處，施用第二級毒品安非他命多次，業經
    本院於九十四年三月二十四日以九十四年度簡字第一二五四
    號判處有期徒刑五月，如易科罰金以銀元三百元折算一日，
    並於九十四年三月三十一日送達裁判書後生效，此有本院送
    達證書一份在卷可憑，而於九十四年四月二十五日判決確定
    ，有上開判決附於臺灣板橋地方法院九十四年度核退毒偵字
    第一四六○號偵查卷第十七頁及臺灣高等法院被告前案紀錄
    表在卷可查，是前揭移送併辦被告於前揭時所涉施用第二級
    毒品安非他命行為部分，應為上開確定判決既判力所及，本
    院自無由併予審究，宜退由原檢察官另行處理，附此敘明。
據上論斷，應依刑事訴訟法第二百七十三條之一第一項、第二百
九十九條第一項前段，毒品危害防制條例第十條第一項、第二項
、第十八條第一項前段，刑法第十一條、第五十六條、第五十一
條第五款、第九款、第四十七條、第三十八條第一項第二款，判
決如主文。
本案經檢察官葉志飛到庭執行職務。
中    華    民    國    95    年    3     月    20    日
                  刑事第二庭  審判長法  官 李  釱  任
                                    法  官 白  光  華
                                    法  官 劉  安  榕
上列正本證明與原本無異。
如不服本判決，應於判決送達後十日內向本院提出上訴狀（應附
繕本），上訴於臺灣高等法院。
                                    書記官 楊  馥  如
中    華    民    國    95    年    3     月    20    日
附錄本案論罪科刑法條全文：
毒品危害防制條例第10條
施用第一級毒品者，處 6 月以上 5 年以下有期徒刑。
施用第二級毒品者，處 3 年以下有期徒刑。
附表：
┌───┬──────────────┬──────────────────┐
│編號  │ 查獲時間及地點             │扣案物品                            │
├───┼──────────────┼──────────────────┤
│  一  │九十四年二月二十八日凌晨四時│甲基安非他命一包（毛重二點一六公克；│
│      │許                          │淨重二點零六公克）                  │
│      │臺北縣樹林市○○路與長壽街口│                                    │
├───┼──────────────┼──────────────────┤
│  二  │九十四年五月二十一日下午四時│（1）海洛因三包（合計淨重三點八二公 │
│      │四十分許                    │     克）                           │
│      │臺北縣樹林市○○街一五五號三│（2）吸食器一組                     │
│      │樓                          │（3）注射針筒一支                   │
├───┼──────────────┼──────────────────┤
│  三  │九十四年六月三十日下午四時三│（1）甲基安非他命一包（毛重一點零八 │
│      │十五分許                    │     公克；驗餘淨重零點四八一公克） │
│      │臺北縣板橋市○○○路與南雅南│（2）殘渣袋二包                     │
│      │路一段口                    │（3）吸食器一組                     │
├───┼──────────────┼──────────────────┤
│  四  │九十四年十月十七日下午二時三│（1）海洛因六包（合計淨重五點七公克 │
│      │十分許                      │     ）                             │
│      │桃園縣八德市○○○路二九三巷│（2）甲基安非他命九包（合計毛重十八 │
│      │五弄三號前                  │     點四九公克；合計淨重十六點三九 │
│      │                            │     公克）                         │
│      │                            │（3）電子秤一個                     │
│      │                            │（4）吸食器一組                     │
│      │                            │（5）分裝袋二十一個                 │
│      │                            │（6）摩托羅拉行動電話一支           │
│      │                            │（7）現金二萬四千九百元             │
├───┼──────────────┼──────────────────┤
│  五  │九十四年十月二十八日上午十時│（1）海洛因三包（合計淨重一點五二公 │
│      │三十分許                    │     克）                           │
│      │臺北縣鶯歌鎮○○街三號前    │（2）殘渣袋三個                     │
│      │                            │（3）分裝袋二個                     │
├───┼──────────────┼──────────────────┤
│  六  │九十五年一月十八日晚上十一時│甲基安非他命一包（毛重零點八公克）  │
│      │三十二分                    │                                    │
│      │桃園縣桃園市○○路與大興西路│                                    │
│      │口                          │                                    │
└───┴──────────────┴──────────────────┘


司法院資訊處製作；財團法人民間司法改革基金會備份。
